【裁判字號】    99,附民上,22
【裁判日期】    990412
【裁判案由】    妨害名譽
【裁判全文】
臺灣高等法院臺南分院刑事附帶民事訴訟判決
上  訴  人
即附民原告  甲○○
被 上 訴人
即附民被告  乙○○
上列當事人間因妨害名譽附帶民訴案件，上訴人不服臺灣嘉義地
方法院中華民國99年2月26日第一審附帶民訴判決提起上訴，本
院判決如下：
    主  文
上訴駁回。
    事  實
一、上訴人聲明求為判決:(一)原判決廢棄。(二)被告應給付原
    告新台幣500萬元及自本訴狀繕本送達翌日起至清償日止，
    按週年利率百分之5計算之利息。(三)被告應在蘋果日報、
    中國時報、聯合報及自由時報頭版下以四分之一之版面刊登
    「本人於98年5月間起，寄發載有毀謗甲○○副教授之黑函
    ，散發甲○○副教授『為了升等用盡手段投機取巧』、『委
    員有意見就設法威嚇他』，『會有許多人憤怒他的無恥』等
    不實事項之文宣，詆毀甲○○副教授之名譽，特此登報向甲
    ○○副教授道歉。道歉人:乙○○」之道歉啟事l日。其陳述
    略稱：被告確實構成刑法公然侮辱罪及毀謗罪，告訴人業已
    聲請檢察官上訴。原告因被告之不法行為招致嚴重之財產上
    損失及非財產上損失共計500萬元整，為此，原告乃爰依民
    法第184條及第195條及民法第216條等之規定主張被告應負
    損害賠償之責任請求如訴之聲明第二項。又依民法第195條
    第1項後段規定:「其名譽，被侵害者，並得請求回復名譽之
    適當處分。」是故，原告乃依此規定請求被告將訴之聲明第
    三項內容登報以回復原告之名譽云云。
二、被上訴人未提出書狀，亦未作何陳述，惟依其在原審刑事訴
    訟之陳述。
    理  由
一、按刑事訴訟諭知無罪、免訴或不受理之判決者，應以判決駁
    回原告之訴；又前項判決，非對於刑事訴訟之判決有上訴時
    ，不得上訴，刑事訴訟法第503條第1項前段、第2項，分別
    定有明文。次按刑事訴訟法第503條第2項之所謂「對於刑事
    訴訟之判決有上訴」，乃係指有合法之上訴而言(最高法院
    88年度台附83號判決及29年附字第215號判例參照)。
二、本件被告乙○○被訴妨害名譽案件，經原審法院諭知無罪，
    檢察官不服原判決提起上訴後，經本院以檢察官上訴違背法
    律上之程式(上訴無具體理由)而駁回上訴在案。茲檢察官上
    訴，既經本院認為違背法律上之程式，予以駁回，則揆諸前
    開規定，本件上訴人即附民原告甲○○對此部分原審附帶民
    事訴訟判決之上訴，因無合法之刑事訴訟，則其附帶民事訴
    訟之上訴，亦難認為合法。是本件上訴人之上訴為不合法，
    應予駁回。
三、據上論結，應依刑事訴訟法第490條前段，第367條，判決如
    主文。
中    華    民    國    99    年    4     月    12    日
                  刑事第六庭    審判長法  官  董武全
                                      法  官  沈揚仁
                                      法  官  賴純慧
以上正本證明與原本無異。
不得上訴。
                                      書記官  蔡宜均
中    華    民    國    99    年    4     月    14    日

司法院資訊處製作；財團法人民間司法改革基金會備份。
